【裁判字號】    92,重上更(二),43
【裁判日期】    920226
【裁判案由】    違反著作權法
【裁判全文】
臺灣高等法院臺南分院刑事判決          九十二年度重上更(二)字第四三號    潛
      上  訴  人
      即  被  告  甲  ○  ○
右上訴人因違反著作權法案件，不服臺灣嘉義地方法院八十六年度訴字第四九五號中
華民國八十六年十月一日第一審判決（起訴案號：臺灣嘉義地方法院檢察署八十六年
度偵字第一二三九號），提起上訴，經判決後，由最高法院第二次發回更審，本院判
決如左：
      主      文
原判決關於甲○○部分撤銷。
甲○○以明知為侵害著作權之物，意圖營利而交付侵害他人之著作財產權為常業，處
有期徒刑壹年。
      事      實
一、甲○○明知林善惠（業經臺灣臺中地方法院判處有期徒刑五年四月）所販售之電
    腦軟體光碟片，即俗稱大補帖，係非法重製美商微軟公司等國內外多家著名電腦
    軟體公司（詳如附表）之電腦軟體光碟片，為侵害著作權之物，竟意圖營利之犯
    意，自民國（下同）八十五年四月間某日起，化名鄭宇良以每片新台幣（下同）
    二百元至二百十元不等之價格，向林善惠購買非法重製大補帖六百五十片及空白
    片六百片，而自八十五年七月中旬某日起至同年七月底某日止，未經附表所示之
    著作權人之授權或同意，至嘉義市○○路一八○之一號東昇電腦維修中心，再以
    鄭宇良名義先後五次以每片新台幣（下同）二百三十元之價格，販賣大補帖與該
    電腦維修中心之負責人姚俊吉，每次買賣價額為一一、○四○元，一、八四○元
    ，一、六一○元，六、四四○元，一三八○元，總價合計二萬二千三百十元，並
    以此為常業。嗣為臺灣臺中地方法院檢察署檢察官指揮調查站人員查獲姚俊吉，
    經姚俊吉之供述查獲甲○○，並於姚俊吉處扣得大補帖光碟片共十九片、日記帳
    二十五頁、現金支出傳票五頁（姚俊吉業經判處有期徒刑六月確定）。
二、案經法務部調查局嘉義市調查站移送及附表所列被害公司訴請臺灣臺中地方法院
    檢察署呈請臺灣高等法院檢察署核轉臺灣嘉義地方法院檢察署檢察官偵查起訴。
      理      由
一、訊據上訴人即被告甲○○固坦承前開購買及販賣非法重製之大補貼等事，惟矢口
    否認為違反著作權常業犯，辯稱：販賣補貼生活，非常業犯云云。
二、經查：
(一)前揭被告甲○○化名鄭宇良販賣非法重製之大補貼予姚俊吉之事實，業據被告甲
    ○○供承不諱，核與同案被告姚俊吉於調查站訊問、偵查中及歷審審理時所供：
    向被告甲○○購買大補貼等情相符，並有於姚俊吉處扣得大補帖光碟片共十九片
    、日記帳二十五頁、現金支出傳票五頁在卷足資佐證。
(二)而被告甲○○化名「鄭宇良」向林善惠購買前開非法重製之大補貼之事實，亦據
    甲○○供承不諱，並經林善惠於臺灣臺中地方法院檢察署檢察官偵查時供明在卷
    （見臺灣臺中地方法院檢察署八十五年度偵字第一七三四五號偵查卷第四十五頁
    反面），再於林善惠處搜獲之收件人為鄭宇良，明發快遞交通有限公司送件單據
    （見同上偵查卷第二十五頁），其上記載送貨地點為嘉義市○○街二百十六巷十
    五號，電話○五─0000000，而該支電話之申請人為被告甲○○之外婆；
    嘉義市○○街二百十六巷十五號亦為被告甲○○外婆之住所，為被告於偵查中供
    明在卷（見同上偵查卷第七十三頁反面），此外，復有被告以「鄭宇良」名義向
    林善惠購買大補貼之明細表附卷可證（見同上偵查卷第十一頁起），另林善惠於
    玉山商業銀行城東分行之帳戶內於八十五年六月三日、六月七日、六月十四日各
    有一筆住於嘉義市○○街二百十六巷十五號、署名「鄭宇良」由彰化商業銀行嘉
    義分行匯款入帳，經調取上開三張匯款單原本，核與被告甲○○在彰化商業銀行
    嘉義分行填寫之開戶申請書、取款憑條送請鑑定結果，其筆跡特徵均相符，復有
    憲兵司令部刑事支援中心鑑驗通知書可稽（見臺灣嘉義地方法院檢察署八十六年
    度偵字第一二三九號偵查卷第七十二頁），則匯款予林善惠購買大補帖者，係被
    告甲○○無疑。雖臺灣臺中地方法院檢察署檢察官偵查時，曾將上開明發快遞交
    通有限公司送件單據六張上所書「鄭宇良」三字之筆跡，與被告甲○○當庭書寫
    筆跡送請法務部調查局鑑定，結果兩者筆跡並不相同（見該署八十五年度偵字第
    一七三四五號偵查卷第七十六頁），但查明發快遞交通有限公司送件單據上「鄭
    宇良」三字，應非購買者「鄭宇良」所親自書寫，此由該名字係填載於收件人欄
    上，與寄件人欄、送件地點、送件費均係以複寫紙書寫，筆跡相同可資證明，且
    僅足證明明發快遞交通有限公司所送之貨品之收件人為「鄭宇良」，並非「鄭宇
    良」於收件後親自簽收，是尚難以鑑定結果採為被告甲○○有利之證據。
(三)同案被告姚俊吉在法務部調查站嘉義市調查站於檢視扣案傳票上ＣＤ×四八、Ｃ
    Ｄ×八、ＣＤ×二八之記載後，供稱係以一萬一千零四十元、一千八百四十元、
    六千四百四十元向甲○○購買大補帖（見臺灣臺中地方法院檢察署八十五年度偵
    字第一七三四四號偵查卷第五頁反面），依此計算，被告甲○○係以每片二百三
    十元之價格出售予姚俊吉，並為被告甲○○於本院供述在卷，是被告甲○○於本
    院前審稱：以每片三百元出售等語，顯非真實，據被告甲○○供稱：係以每片二
    百元至二百十元之不等價格，向林善惠購買云云，則被告甲○○每片則有二十至
    三十元之利潤可圖，足見被告甲○○基於營利之意圖而為本件犯行。
(四)被告甲○○於本院前審雖辯稱：伊向林善惠購買大補帖後，轉售予姚俊吉，每片
    至多賺取數拾元，利潤微薄，無法恃以維生，並非反覆以銷售大補帖為業，伊自
    八十五年六月起分別在上位電器有限公司等處任職，并非無職業云云，提出所得
    明細表、勞工保險卡影本各一紙為憑。然被告甲○○自八十五年二月間離開金輪
    電腦公司後即賦閒在家（見臺灣臺中地方法院檢察署八十五年度偵字第一七三四
    五號偵查卷第二十二頁反面），且向林善惠購買之非法重製大補貼高達六百五十
    片，另購買空白片六百片，顯非係自己使用，而被查獲時，上開非法重製之大補
    貼六百五十片，空白片六百片均已銷售一空，雖除售給姚俊吉部分被查到外，其
    餘大補帖銷售予何人，盈收金額若干？被告拒不供明，惟其係恃販賣上開之大補
    帖收入為其主要之生活經濟來源，並以之為常業，應毋庸疑。被告甲○○前開所
    辯顯係事後卸責之詞，不足採信，犯行堪以認定。
三、核被告甲○○所為，係以犯著作權法第九十三條第三款之罪為常業，而觸犯同法
    第九十四條之罪。至公訴人於起訴事實欄載明：被告甲○○係意圖銷售並自行非
    法重製他人著作於空白片上，且以之為常業部分，因查公訴人於理由欄及起訴法
    條，均未認定被告有擅自重製他人著作情事，何況被告亦迭次否認有重製他人著
    作，且復未查獲被告有複製大補貼之設備等證據可資證明，是尚難認被告有意圖
    銷售而擅自重製他人著作犯行，被告此部分犯行應屬不能證明，惟因公訴人認此
    部分與前開起訴並論罪部分，有裁判上一罪關係，乃不另為無罪之諭知，附此敘
    明。
四、原審就被告甲○○部分予以論罪科刑，固非無見。惟查原審於八十六年十月一日
    判決後，原著作權法第九十八條所定「犯第九十一條至第九十五條之罪者，供犯
    罪所用或因犯罪所得之物，沒收之。」已於八十七年一月二十一日修正公布予以
    刪除，同法第九十四條刑度與修正前之刑度相同，自應適用新修正之著作權法予
    以論處，原判決未及比較適用，將被告販賣所得二萬二千三百十元予以宣告沒收
    ，自有未洽；又原判決就起訴事實所記載而不能證明其犯行之「被告擅自重製他
    人著作」部分，漏未審理並敘明不能證明犯罪之理由，亦有未洽。被告甲○○上
    訴意旨，指摘判決量刑過重，雖無足取。惟原判關於被甲○○部分既有可議，自
    無可維持，應予撤銷改判。爰審酌被告甲○○之素行、智識程度、犯罪之動機、
    目的、手段、侵害著作權影響國家整體經濟，對被害人所生損害，及犯罪後之態
    度等一切情狀，量處有期徒刑一年，以資懲儆。
五、據上論斷，應依刑事訴訟法第三百六十九條第一項前段、第三百六十四條、第二
    百九十九條第一項前段，著作權法第第九十三條第三款、第九十四條，刑法第十
    一條前段、第二條第一項前段，判決如主文。
本案經檢察官曾顯智到庭執行職務。
中  華  民  國      九十二      年        二        月      二十六      日
                                臺灣高等法院臺南分院刑事第一庭
    審判長法官  蔡    長    林
                                          法官  李    文    福
                                          法官  董    武    全
右正本證明與原本無異。
如不服本判決，應於判決送達後十日內向本院提出上訴狀，其未敘述理由者並應於提
出上訴狀後十日內向本院補提理由書（應附繕本）。
                                    法院書記官  李    培    薇
中  華  民  國      九十二      年        二        月      二十七      日
附錄本案論罪科刑法條全文：
著作權法第九十三條第三款：
  有左列情形之一者，處二年以下有期徒刑，得併科新台幣十萬元以下罰金：
三、以第八十七條各款方法之一侵害他人之著作權者。
著作權法第九十四條：以犯第九十一條、第九十二條或第九十三條之罪為常業者，處
                    一年以上七年以下有期徒刑，得併科新臺幣四十五萬元以下罰
                    金。


司法院資訊處製作；財團法人民間司法改革基金會備份。
